臺灣板橋地方法院民事判決　　　　　　　94年度小上字第19號
上　訴　人　乙○○
被上訴人　　中國產物保險股份有限公司
法定代理人　甲○○
上列當事人間請求侵權行為損害賠償事件，上訴人對於中華民國
94年1 月31日本院板橋簡易庭94年度板小字第178 號第一審判決
提起上訴，本院判決如下：
    主  文
上訴駁回。
第二審訴訟費用新台幣壹仟伍佰元由上訴人負擔。
    理  由
一、按對於小額程序第一審判決之上訴，非以其違背法令為理由
    ，不得為之；依上訴意旨足認上訴為無理由者，其第二審判
    決得不經言詞辯論為之，民事訴訟法第436 條之29第2 項、
    436 條之29第2 款分別定有明文。
二、本件上訴人係對於小額訴訟之第一審判決提起上訴，其上訴
    理由狀指陳：「查本案係一件三部車輛的追撞事故，上訴人
    係追撞，被上訴人所承保9479─HV號自用小客車無誤，然在
    此之前，該9479─HV駕駛人已追撞由彭鏵鋒所駕駛T6─8795
    號自小客車在先，同為未保持行車安全距離因而肇事，國道
    警察局有案可稽，再依被上訴人附卷『原證五號』估價單明
    細表第一、二項顯示竟有前保桿、前左、右大燈、水箱架‧
    ‧‧高達十數項零件材料，依前述該9479─HV自小客車早在
    被上訴人追撞之前已追撞由彭鏵鋒所駕駛T6─8759 號 自小
    客車在先，該前車頭部分之修理，理應由被上訴人負擔『自
    行負責』。然鈞院未依民事訴訟法第199 條規定曉諭當事人
    即『被告』，讓上訴人陳述不完足，以致誤判」等語。
三、按民事訴訟法第199 條第2 項規定，審判長應向當事人發問
    或曉諭，令其為事實上及法律上陳述、聲明證據或為其他必
    要之聲明及陳述；其所聲明或陳述有不明瞭或不完足者，應
    令其明或補充之。此為審判長因定訴訟關係之闡明權，同
    時並為其義務，故審判長對於訴訟關係未盡此項必要之處置
    ，違背闡明之義務者，其訴訟程序即有重大瑕疵，而基此所
    為之判決，固屬違背法令。惟民事訴訟採辯論主義，舉凡法
    院判決之範圍及為判決基礎之訴訟資料均應以當事人之所聲
    明及所主張者為限。審判長之闡明義務或闡明權之行使，亦
    應限於辯論主義之範疇，不得任加逾越，否則即屬違背法令
    。故審判長尚無闡明令當事人提出新訴訟資料之義務。（最
    高法院著有71年台上字第2808號判例意旨可資參照）故如曉
    諭當事人提出他種攻擊、防禦方法，已與審判長之闡明義務
    無關，不在許可之列。查本件上訴人於原審法院並未提出被
    上訴人所提估價單明細表中關於前車頭部分之修理費用，應
    由被上訴人負擔之抗辯，有原審卷可憑，審判長自不得曉諭
    其為此主張。是上訴人指摘原審未曉諭使其為抗辯，有違闡
    明義務云云，依上開說明，即有誤會，不足採取。
四、綜上所述，本件依上訴狀所表明之上訴理由，其指摘原審判
    決違背法令，求予廢棄改判，顯無理由，爰不經言詞辯論，
    逕以判決駁回之。
五、本件第二審裁判費新臺幣1500元，應由上訴人負擔，爰確定
    如主文第二項所示。
六、據上論結，本件上訴為無理由，依民事訴訟法第436 條之29
    第2 款，第436 條之32第2 項、第449 條第1 項、第78條、
    第436 條之19第1 項，判決如主文。
中　　華　　民　　國　　94　　年　　3 　　月　　29　　日
                  民事第三庭    審判長法　官　陳映如
                                      法　官　許月珍
                                      法　官　陳麗玲
以上正本係照原本作成
不得上訴
中　　華　　民　　國　　94　　年　　3 　　月　　29　　日
                                  書記官　顧嘉文
